【裁判字號】    92,交抗,837
【裁判日期】    921128
【裁判案由】    違反道路交通管理處罰條例
【裁判全文】
臺灣高等法院交通事件裁定                        九十二年度交抗字第八三七號
    抗  告  人
    即受處分人  甲○○ 民國.
右抗告人因違反交通管理處罰條例案件，不服台灣台北地方法院中華民國九十二年七
月十四日裁定（九十二年度交聲字第七九九號），提起抗告，本院裁定如左：
    主  文
抗告駁回。
    理  由
一、本件原裁定以抗告人即異議人甲○○所有車牌號碼ＮＲ六─四一三號重型機車，
    於民國九十二年三月十日十五時五十四分許，經台北市政府警察局信義分局三張
    犁派出所員警高震宇發覺違規停放在台北市○○路七十六號前禁止臨時停車之人
    行道，現場拍照採證後，以受處分人違反道路交通管理處罰條例第五十六條第一
    項第一款規定為由，逕行製單舉發（台北市政府警察局北市警交大字第ＡＺ00
    00000號舉發違反道路交通管理事件通知單），受處分人於應到案日期前提
    出申訴，經原處分機關函請舉發單位查復結果，因認受處分人確有在禁止臨時停
    車之人行道違規停車之事實，依道路交通管理處罰條例第五十六條第一項第一款
    及違反道路交通管理事件統一裁罰基準表之規定，於九十二年五月二十八日裁處
    受處分人罰鍰六百元。有卷附台北市政府警察局舉發違反道路交通管理事件通知
    單通知聯（北市警交大字第ＡＺ0000000號）、採證照片、台北市政府警
    察局信義分局九十二年五月一日北市警信分交字第○九二一五二六三○○號書函
    、台北市交通事件裁決所違反道路交通管理事件裁決書（北市裁三字第駕裁二二
    ─ＡＺ0000000號）、中華民國郵政掛號郵件收件回執等件可稽。又受處
    分人所有上開重型機車，於九十二年四月二十二日十四時四十五分許，另因違規
    停放在世貿中心停車場內之非機車停車位，經台北市停車管理處交通助理員黃少
    鵬發覺並拍照採證後，以受處分人違反道路交通管理處罰條例第五十六條第一項
    第九款規定，逕行製單舉發（台北市政府警察局北市交停字第一Ａ000000
    0號舉發違反道路交通管理事件通知單），受處分人於應到案日期前提出申訴，
    經原處分機關函請舉發單位查復結果，因認受處分人有在違規停車之情事，依道
    路交通管理處罰條例第五十六條第一項第九款及違反道路交通管理事件統一裁罰
    基準表之規定，於九十二年六月五日裁處受處分人罰鍰六百元。亦有卷附台北市
    政府警察局舉發違反道路交通管理事件通知單通知聯（北市交停字第一Ａ000
    0000號）、採證照片、台北市停車管理處九十二年五月十四日北市停四字第
    ○九二三二六七八八○○號書函、台北市交通事件裁決所違反道路交通管理事件
    裁決書（北市裁三字第車裁二二─一Ａ0000000號）、中華民國郵政掛大
    宗函件聯足憑。及受處分人就其所有車牌號碼ＮＲ六─四一三號之重型機車，先
    後於上開時間，因停放在台北市○○路七十六號前之人行道及世貿中心停車場內
    之非機車停車格，經原舉發單位拍照後逕行舉發之事實，並不爭執，且有卷附現
    場採證照片二紙可參，堪信屬實。惟受處分人仍否認有何原處分機關所指違反規
    定停車之情事，辯稱：台北市○○路七十六號前之人行道，未見設立禁止停車標
    誌，地上亦未塗劃任何警示標線或文字，致機車駕駛人誤認該處可以停車，實有
    搆陷入罪之虞。另伊於九十二年四月二十二日下午，已將機車停在停車場內，場
    內無停車格非伊所能控制，只得停於鐵絲牆之適當位置，機車車頭朝外排放整齊
    ，既未置於車道或人行道中妨礙交通秩序，亦無造成交通安全之顧慮，完全符合
    道路交通管理處罰條例第一條之原則。況依信賴原則，台北市政府封閉第一世貿
    管旁上千格之機車停車位後，應另覓一相當停車處所供民眾停車，然原第二世貿
    館僅百餘格機車停車格，此與公務員便民行政行為之原則相違，對於此種因公務
    員怠於行政行為，使民眾處於不利之違規停車邊緣，不啻令民眾信賴利益蕩然無
    存。依行政程序法第一條依法行政原則及同法第五條、第八條明確性及誠實信用
    原則，足認行政行為有重大明顯瑕疵，依同法第一百十一條規定行政行為應為無
    效云云。經查：（一）除劃有機器腳踏車停放線者外，人行道禁止臨時停車，此
    乃道路交通安全規則第一百十一條第一項第一款所明文規定。而停車場固係專為
    供停放汽、機車所設置，然參諸道路交通安全規則第一百十一條第一項第十四款
    、第十六款及道路交通標誌標線號誌設置規則第一百九十條等規定，機車在停車
    場內停車時，仍應依劃設之位置，停放於機器腳踏車停放格內，不得任意停放在
    機車停車格以外，或汽車停車位、殘障車位等處，乃甚明之理。而此等經立法機
    關立法及授權由行政機關制訂之上開法律與規則，其定義明確，既非難以理解，
    且顯為一般受規範之參與交通者所得預見，配合道路交通管理處罰條例第五十六
    條之處罰規定，並無違反法律處罰明確性原則之情形。本件受處分人既領有駕駛
    執照，並實際參與交通，自有遵守之義務，尚不得諉為不知。縱係誤認所致，仍
    非不可歸責。受處分人空以上開人行道未見豎立任何禁止停車標誌或劃設標線、
    文字，世貿中心停車場內亦僅百餘位之機車停車格可供停放，認係公務員典型怠
    於行政行為所致，且違反明確性及誠實信用原則云云，難認可採。（二）第查，
    受處分人所有上開重型機車，於上開時間，在未設有機器腳踏車停車格之人行道
    及未依規定在停車場內停車之情事一節，有卷附現場採證照片二紙可徵，且為受
    處分人所自承，參諸前揭規定及說明，自非法之所許。職此，原處分機關依原舉
    發單位之查復及綜合資料調查結果，認定受處分人有上開二違規停車行為，容非
    無據。此外，受處分人於上開舉發取締時間，均不在現場，有現場採證照片影本
    二紙可證。參諸道路交通管理處罰條例第七條之二規定，原舉發人員既已利用科
    學儀器現場拍照採證，並於查明車籍資料後，將上開違反道路交通管理事件通知
    單通知聯依法送交受處分人，令受處分人得向原處分機關提出申訴，所踐行逕行
    舉發之行政程序即符正當法律程序，尚無受處分人所指行政行為有重大明顯瑕疵
    之情事。受處分人辯稱原處分機關所為上開裁決之行政處分應屬無效云云，難認
    有理。本件事證明確，受處分人於上開二時、地之違規停車事實，灼然甚明。原
    處分機關據以依道路交通管理處罰條例第五十六條第一項第一款、第九款及違反
    道路交通管理事件統一裁罰基準表等規定，對其上開二違規行為，分別裁處罰鍰
    六百元，皆無違誤。受處分人猶執前詞，指摘原處分不當，均無理由，應予駁回
    。
二、按汽車不得在人行道臨時停車；汽車在停車場內或路邊准停車處所停車時，應依
    規定停放，不得紊亂；停車時間、位置、方式及車種，如公路警察機關有特別規
    定時，應依其規定。道路交通安全規則第一百十一條第一項第一款及第一百十二
    條第一項第十四款、第十六款定有明文。汽車駕駛人停車時，在禁止臨時停車處
    所停車者，或停車時間位置、方式、車種不依規定者，處新台幣六百元以上一千
    二百元以下罰鍰。道路交通管理處罰條例第五十六條第一項第一款、第九款亦可
    參照。又此所謂「汽車」，係指在道路上不依軌道或電力架線而以原動機行駛之
    車輛（包括機器腳踏車），參諸道路交通安全規則第二條第一項第一款甚明。查
    抗告人甲○○所有車牌號碼ＮＲ六─四一三號重型機車，於民國九十二年三月十
    日十五時五十四分許，經台北市政府警察局信義分局三張犁派出所員警高震宇發
    覺違規停放在台北市○○路七十六號前禁止臨時停車之人行道及受處分人所有上
    開重型機車，於九十二年四月二十二日十四時四十五分許，另因違規停放在世貿
    中心停車場內之非機車停車位等之事實，有採證照片、舉發違反道路交通管理事
    件通知單、台北市政府警察局信義分局九十二年五月一日北市警信分交字第○九
    二一五二六三○○號書函、台北市停車管理處九十二年五月十四日北市停四字第
    ○九二三二六七八八○○號書函在卷可稽，本件抗告人違規之事實明確，原審法
    院認原處分機關援引道路交通管理處罰條例第五十六條第一項第一款、第九款及
    違反道路交通管理事件統一裁罰基準表等規定，對抗告人上開二違規行為，分別
    裁處罰鍰新台幣六百元並無違誤，而駁回抗告人於原審之異議，揆諸前揭規定，
    並無不當，抗告人未具理由提起抗告為無理由，應予駁回。
三、依道路交通管理處罰條例第八十九條，道路交通案件處理辦法第二十六條，刑事
    訴訟法第四百十二條，裁定如主文。
中    華    民    國    九十二      年    十一      月    二十八    日
                              台灣高等法院交通法庭
                                  審判長法  官  陳  正  雄
                                        法  官  劉  壽  嵩
                                        法  官  許  宗  和
右正本證明與原本無異。
不得再抗告。
                                        書記官  廖  艷  莉
中    華    民    國    九十二      年    十一      月    二十八    日


司法院資訊處製作；財團法人民間司法改革基金會備份。
